臺灣高等法院刑事判決　　　　　　　 100年度上訴字第1320號
　　上　訴　人
　　即　被　告　吳明亮
上列上訴人因毒品危害防制條例案件，不服臺灣桃園地方法院99
年度審訴字第2396號，中華民國100年2月25日第一審判決（起訴
案號：臺灣桃園地方法院檢察署99年度毒偵字第4282號；嗣於原
審準備程序進行中，被告就被訴事實為有罪之陳述，經原審告知
簡式審判程序意旨，並聽取當事人之意見後，原審合議裁定依簡
式審判程序進行），提起上訴，本院判決如下：
    主  文
上訴駁回。
    理  由
一、按依刑事訴訟法第350條、第361條、第362條、第367條規定
    ，不服地方法院之第一審判決而上訴者，須提出上訴書狀，
    並應敘明具體理由，為上訴必備之程式；其所提出之書狀未
    敘述上訴理由，或僅曾以言詞陳述上訴理由者，均應於上述
    期間屆滿後20日內補提理由書於第一審法院。第一審法院經
    形式審查，認逾期未補提上訴理由者，應定期間先命補正；
    逾期未補正者，為上訴不合法律上之程式，應以裁定駁回。
    倘已提出上訴理由，但所提非屬具體理由者，則由第二審法
    院以上訴不合法律上之程式，判決駁回。而所謂具體理由，
    必係依據卷內既有訴訟資料或提出新事證，指摘或表明第一
    審判決有何採證認事、用法或量刑等足以影響判決本旨之不
    當或違法，而構成應予撤銷之具體事由，始克當之（例如：
    依憑證據法則具體指出所採證據何以不具證據能力，或依憑
    卷證資料，明確指出所為證據證明力之判斷如何違背經驗、
    論理法則）；倘僅泛言原判決認定事實錯誤、違背法令、量
    刑失之過重或過輕，而未依上揭意旨指出具體事由，或形式
    上雖已指出具體事由，然該事由縱使屬實，亦不足以認為原
    判決有何不當或違法者（例如：對不具有調查必要性之證據
    ，法院未依聲請調查亦未說明理由，或援用證據不當，但除
    去該證據仍應為同一事實之認定），皆難謂係具體理由，俾
    與第二審上訴制度旨在請求第二審法院撤銷、變更第一審不
    當或違法之判決，以實現個案救濟之立法目的相契合，並節
    制濫行上訴（最高法院97年度台上字第892 號判決意旨參照
    ）。又第二審法院認為上訴書狀未敘述理由，依刑事訴訟法
    第367 條但書規定，始應定期間命其補正。如認上訴書狀已
    敘述理由，但其理由非屬具體，其所為上訴，即不符上訴之
    法定要件，自得逕行判決駁回，無定期命補正問題（最高法
    院97年度台上字第3599號判決要旨參照）。
二、本件原判決略以：
  (一)被告吳明亮前於民國87年間，因施用毒品案件，經送觀察、
    勒戒後，認無繼續施用毒品之傾向，由臺灣板橋地方法院於
    88年7月18日以87年度簡上字第102號判決免刑確定。又於90
    年間，因施用毒品案件，經原審以90年度毒聲字第1777號裁
    定送觀察、勒戒後，認有繼續施用毒品之傾向，復經原審以
    90年度毒聲字第2147號裁定令入戒治處所施以強制戒治，因
    其戒治成效經評定為合格，再經原審以90年度毒聲字第4325
    號裁定停止戒治付保護管束戒治出所，於91年5月8日保護管
    束期滿，視為強制戒治期滿執行完畢，該次犯行並經原審以
    90年度訴字第1171號判決分別判處有期徒刑7月、4月，應執
    行有期徒刑10月確定；復於91年間，因施用毒品等案件，經
    原審以91年度訴字第398號判決分別判處有期徒刑9月、4 月
    ，應執行有期徒刑11 月確定，上開四罪接續執行，於92年7
    月11日假釋出監，假釋期間因違反保護管束應遵守事項，遭
    撤銷假釋，尚餘殘刑6 月又16日。另於93年間，因施用毒品
    案件，經原審以93年度訴字第1088號判決判處有期徒刑7 月
    確定；同年間，再因竊盜案件，經原審以93年度易字第1015
    號判決判處有期徒刑6月確定，上開2罪再經原審以94年度聲
    字第811號裁定應執行有期徒刑1年確定，並與上開殘刑接續
    執行後，於94年10月14日縮短刑期假釋出監並付保護管束，
    於94年12月11日縮刑期滿，假釋未經撤銷，其未執行之刑，
    以已執行論。詎仍不知悔改，復基於施用第一級毒品海洛因
    之犯意，於99年7 月13日某時，在桃園縣八德市○○街某處
    ，以針筒注射之方式施用海洛因1次。嗣於99年7月14日下午
    2時40分許，在桃園縣中壢市○○路250巷與龍昌路口遇警盤
    查，經警得其同意採集尿液送驗後，結果呈鴉片類陽性反應
    ，而悉上情。
  (二)認定被告犯罪所憑之證據：
  (1)被告吳明亮於原審準備程序時之自白。
  (2)台灣檢驗科技股份有限公司濫用藥物尿液檢驗報告暨桃園縣
    政府警察局平鎮分局被採尿人尿液暨毒品真實姓名與編號對
    照表、檢體監管紀錄表各1 紙，全國施用毒品案件紀錄表、
    刑案資料查註紀錄表及本院被告前案紀錄表各1份。
  (三)核被告所為，係犯毒品危害防制條例第10條第1 項之施用第
    一級毒品罪。其施用前非法持有毒品海洛因之低度行為，應
    為施用毒品之高度行為所吸收，不另論罪。被告有上開犯罪
    事實欄所載之科刑、執行紀錄，有本院被告前案紀錄表1 份
    在卷可稽，其於徒刑執行完畢後5 年內故意再犯本件有期徒
    刑以上之罪，為累犯，應依刑法第47條第1 項加重其刑。爰
    審酌被告已實施觀察、勒戒及強制戒治，於執行完畢釋放出
    所後再犯本件施用毒品犯行，其所實施之觀察、勒戒及強制
    戒治已無法收其實效，顯見其意志不堅，惟兼衡其施用毒品
    之犯罪手段乃戕害一己之身體健康，且犯後坦承犯行，態度
    良好等一切情狀，爰量處有期徒刑1年2月。
  (四)應適用之法條：
    刑事訴訟法第273條之1第1項、第299條第1項前段、第310條
    之2、第454條第1項，毒品危害防制條例第10條第1項，刑法
    第11條前段、第47條第1項。
三、本件上訴人即被告吳明亮不服原審判決，提起上訴，理由僅
    載稱被告遭警攔檢於警方尚未盤查時即坦承有施用毒品，況
    本案無查獲任何違禁品，且採集尿液在無查獲任何違禁品或
    無被告同意下，相信警方亦無權採集，足證被告符合自首要
    件，應依法減刑云云。惟按刑法第62條所定自首減刑，係以
    對於未發覺之犯罪，在有偵查犯罪職權之公務員知悉犯罪事
    實及犯人之前，向職司犯罪偵查之公務員坦承犯行，並接受
    法院之裁判而言。苟職司犯罪偵查之公務員已知悉犯罪事實
    及犯罪嫌疑人後，犯罪嫌疑人始向之坦承犯行者，為自白，
    而非自首。而所謂發覺，不以有偵查犯罪之機關或人員確知
    其人犯罪無誤為必要，僅須有確切之根據得為合理之可疑者
    ，亦屬發覺（97年度台上字第5969號判決意旨參照）。查，
    被告係因警方查出其為毒品驗尿人口，經詢問是否同意至派
    出所驗尿，而隨同警方至派出所驗尿，初步檢驗呈陽性反應
    ，而接受警方製作筆錄等情，業據被告於警詢中供述明確（
    見偵查卷第4 頁），是以，被告係因警方於路口盤查時，查
    出其為毒品驗尿人口，經警得其同意採集尿液送驗，並根據
    驗尿檢驗陽性反應而查獲本件犯行，並非被告於警方未發覺
    犯罪之前，即向警方坦承施用毒品犯行核與自首規定不符。
    況被告於警詢時供稱最後一次施用係99年4 月中在家中吸食
    安非他命及海洛因，更與本件認定被告於99年7 月13日某時
    ，在桃園縣八德市○○街某處，以針筒注射之方式施用海洛
    因1 次之事實不符。是本件原審判決既已詳細記載認定被告
    犯罪之證據及理由，並已審酌關於刑法第57條科刑之一切情
    狀，在適法範圍內行使其量刑之裁量權，核無違法或不當之
    情形。被告上訴意旨空言辯稱符合自首要件，惟對於原審判
    決究有何具體事由，致判決不當或違法，並無一語涉及，顯
    未依據卷內既有訴訟資料或提出新事證，指摘或表明原審判
    決有何採證認事、用法或量刑等足以影響判決本旨之不當或
    違法，或足以影響原判決，構成應撤銷之具體事由（最高法
    院97年度台上字第3037號判決意旨參照），與刑事訴訟法第
    361條第2項「上訴書狀應敘述具體理由」之規定不符。揆諸
    上開說明，其上訴不合法律上之程式，應予駁回，並不經言
    詞辯論為之。
四、據上論斷，應依刑事訴訟法第367條前段、第372條，判決如
    主文。
中    華    民    國    100    年    5    月    13    日
                  刑事第十四庭審判長法  官  陳志洋
                                    法  官  謝靜慧
                                    法  官  梁耀鑌
以上正本證明與原本無異。
如不服本判決，應於收受送達後十日內向本院提出上訴書狀，其
未敘述上訴之理由者並得於提起上訴後十日內向本院補提理由書
（均須按他造當事人之人數附繕本）「切勿逕送上級法院」。
                                    書記官  莊淑茹
中    華    民    國   100    年    5     月    17    日
附錄：本案論罪科刑法條全文
毒品危害防制條例第10條規定：
施用第一級毒品者，處6 月以上5 年以下有期徒刑。
施用第二級毒品者，處3 年以下有期徒刑